---
title: "Evaluación MLII: Ejercicio 3"
subtitle: "Selección de atributos"
author: "Inmaculada Perea Fernández"
date: "junio 2017"
output: pdf_document
---

**Realice las siguientes acciones sobre la base de datos *spam* de la librería *kernlab*:**


**Carga de librerías**
```{r message=FALSE, warning=FALSE}
if (!require('FSelector')) install.packages('FSelector'); library('FSelector')
if (!require('kernlab')) install.packages('kernlab'); library('kernlab')
if (!require('Biocomb')) install.packages('Biocomb'); library('Biocomb')
if (!require('plyr')) install.packages('plyr'); library('plyr')
```

**Establecimiento de la semilla**
```{r}
set.seed(123456789)
```

**Carga, inspección y preparación de los datos**

El conjunto de datos *spam* consta de 4601 observaciones y 58 variables:

```{r}
data(spam)
dim(spam)
summary(spam)
str(spam)
head(spam)
```

Tras la observación de los datos podemos concluir lo siguiente:

* La variable objetivo es *type* y consta de 2 clases (*nonspam* y *spam*). 
* Todas las variables regresoras son numéricas. 
* Todos los datos están completos, no hay valores perdidos.
* Los datos están ligeramente desbalanceados, porque existen más observaciones de la clase *nonspam*


# Apartado 1 

**Utilice los siguientes filtros univariantes de la librería *Fselector* para determinar los 10 atributos más relevantes en cada caso:**

* **chi-squared**
* **gain.ratio**
* **oneR**
* **random.forest.importance**
* **relief**

## 1.1 chi-squared
```{r}
pesos.chi = chi.squared(type~., spam)
(sel.chi=cutoff.k(pesos.chi, 10))
```

## 1.2 gain.ratio
```{r}
pesos.gain = gain.ratio(type~., spam)
(sel.gain=cutoff.k(pesos.gain, 10))
```

## 1.3 oneR
```{r}
pesos.one = oneR(type~., spam)
(sel.one=cutoff.k(pesos.one, 10))
```

## 1.4 random.forest.importance
```{r}
pesos.RF = random.forest.importance(type~.,
                                    spam,
                                    importance.type=1) # decrecimiento medio en accuracy
(sel.RF=cutoff.k(pesos.RF, 10))
```

## 1.5 relief
```{r}
pesos.relief = relief(type~.,
                      spam,
                      neighbours.count = 6,  # vecinos a analizar
                      sample.size = 15)      # instancias a analizar

(sel.relief=cutoff.k(pesos.relief, 10))
```

Los filtros *chi cuadrado* y los *basados en entropía* determinan la importacia de atributos **discretos**, por tanto no es recomendable usarlo sobre el conjunto *spam*, ya que los atributos son en su mayoría continuos.

# Apartado 2

**Aplique el filtro multivariante *CFS***
```{r}
(sel.cfs = cfs(type~., spam))
```

# Apartado 3

**Aplique el filtro multivariante *FCBF*, utilizando un valor umbral 0.02 para la correlación del atributo con la variable de clase.**

Para utilizar la función *select.fast.filter* se debe cumplir lo siguiente:

* La  ultima columna del dataframe de entrada debe ser la variable de clase (factor)
* El número máximo de clases 10

El conjunto de datos *spam* tiene la variable *type* en la ultima posición y es de tipo factor con 2 clases (spam/nonspam), por tanto no es necesario realizar ningún tipo de transformación.
```{r}
(pesos.fcbf=select.fast.filter(spam,    
                               disc.method="MDL",   # Algoritmo discretización
                               threshold=0.02,      # Valor umbral
                               attrs.nominal=58))   # El único atributo nominal es type

sel.fcbf=pesos.fcbf$Biomarker
```

# Apartado 4

**Indique cuáles son los 5 atributos más frecuentemente seleccionados por los procedimientos aplicados.**

Obtenemos la frecuencia con la que ha sido seleccionado cada atributo por los procedimientos aplicados
```{r}
selected_features= c(sel.chi, sel.gain, sel.one, sel.RF, sel.relief, sel.cfs, as.character(sel.fcbf))
df = count(selected_features)
(best.sel = df[order(df[["freq"]], decreasing = TRUE),] )
```

Seleccionamos los 5 atributos más frecuentes
```{r}
head(best.sel, 5)
```